【裁判字號】    90,訴,1152
【裁判日期】    901029
【裁判案由】    毒品危害防制條例
【裁判全文】
臺灣彰化地方法院刑事判決                          九十年度訴字第一一五二號
    公  訴  人  臺灣彰化地方法院檢察署檢察官
    被      告  甲○○
右列被告因毒品危害防制條例案件，經檢察官提起公訴（九十年度毒偵緝字第三九三
號），本院判決如左：
        主  文
甲○○連續施用第一級毒品，處有期徒刑壹年陸月，扣案之攙有海洛因香菸壹支，沒
收銷燬之，塑膠鏟管一支，沒收；又連續施用第二級毒品，處有期徒刑捌月。應執行
有期徒刑貳年，扣案之攙有海洛因香菸壹支，沒收銷燬之，塑膠鏟管一支，沒收。
        事  實
一、甲○○在毒品危害防制條例制定公布生效後，曾於八十八年九月中旬間迄八十九
    年一月間，因施用毒品案件，經台灣彰化地方法院檢察署檢察官依據本院八十八
    年度毒聲字第二二二七號裁定送觀察、勒戒後，認無繼續施用毒品之傾向，業於
    八十九年五月十六日以八十九年度毒偵字第一四八七、二五三五號不起訴處分確
定。其於五年內，猶不知悔改，復基於概括犯意，自九十年三月底起，至同年七
    月七日止，在彰化縣永靖鄉○○街某遊藝場及彰化縣永靖鄉○○路一六三號住處
    等地，將第一級毒品海洛因攙入香菸再點燃吸食，先後連續施用多次；又基於概
    括犯意，於前開期間及處所，將第二級毒品安非他命置於鋁箔紙上燒烤使成氣體
    再予以吸食，先後連續施用多次。嗣經警於九十年四月三十日中午十二時許，在
    彰化縣永靖鄉○○村○○路一六三號住處查獲，並扣得其所有，攙有第一級毒品
    海洛因之香菸一支，及供舀取海洛因之塑膠鏟管一支。其後，經檢察官依據本院
    八十九年度毒聲字第九四九號裁定送觀察、勒戒，認有繼續施用毒品傾向後，聲
    請本院以九十年度毒聲字二一三四號裁定令入戒治處所施以強制戒治。
二、案經彰化縣警察局鹿港分局報請臺灣彰化地方法院檢察署檢察官偵查起訴。
        理  由
一、右揭事實，訊據被告甲○○（以下簡稱被告）供認在卷，並有如事實欄所示之攙
    有海洛因香菸一支及塑膠鏟管一支扣案可證，且被告為警查獲時採取之尿液，經
    鑑驗亦呈嗎啡及甲基安非他命陽性反應，有卷附彰化縣衛生局煙毒尿液檢驗成績
    書一份附卷可參（見台灣彰化地方法院檢察署九十年度毒偵字第一八九二號偵查
    卷宗第十六頁）。另查被告在毒品危害防制條例制定公布生效後，曾於八十八年
    九月中旬間迄八十九年一月間，因施用毒品案件，經台灣彰化地方法院檢察署檢
    察官依據本院八十八年度毒聲字第二二二七號裁定送觀察、勒戒後，認無繼續施
    用毒品之傾向，業於八十九年五月十六日以八十九年度毒偵字第一四八七、二五
    三五號不起訴處分確定在案，而此次再犯，經臺灣彰化地方法院檢察署檢察官依
    據本院九十年度毒聲字第九四九號裁定送觀察、勒戒後，有繼續施用毒品傾向後
    ，聲請本院以九十年度毒聲字二一三四號裁定令入戒治處所施以強制戒治，現在
    台灣雲林戒治所執行強制戒治等事實，有刑案資料查註紀錄表、本院裁定、台灣
    彰化看守所號附設勒戒處所函陳之有無繼續施用毒品傾向評估標準紀錄表暨證明
    書在卷足憑。被告顯係於五年之內，再犯毒品危害防制條例第十條第一項、第二
    項之施用第一、二級毒品罪無訛。本案事證明確，被告犯行足以認定。
二、按海洛因與安非他命分屬第一、二級毒品，此稽之毒品危害防制條例第二條第二
    項第一、二款之規定可明。核被告所為，係犯毒品危害防制條例第十條第一項、
第二項之施用第一、二級毒品罪。其於施用之際持有第一、二級毒品之行為，皆
    應為施用之高度行為所吸收，均不另論罪。被告先後多次施用第一、二級毒品之
    犯行，時間緊接，構成要件相同，顯認係基於概括犯意為之，均應依刑法第五十
    六條關於連續犯之規定論以一罪，並各加重其刑。被告所犯上開二罪，犯意各別
    ，構成要件互殊，應分論併罰。公訴人於起訴書雖僅載述被告於九十年四月三十
    日前三日內某時之施用第一、二級毒品犯行，惟未據公訴人敘及，如前開事實欄
    所載之其餘施用第一、二級毒品犯行，因與已起訴之上開二罪之犯罪事實，分別
    具有連續犯之關係，屬裁判上一罪，為法律上之同一案件，依刑事訴訟法第二百
    六十七條之規定，應為起訴效力所及，本院自得併予審判。按施用毒品，除戕害
    自身之健康、生命外，並易衍生危害家庭之不良後果，及損耗國家、社會之整體
    利益，可謂貽禍匪淺，此鑒之中國清季道光年間因舉國沈淪於吸食毒品「鴉片」
    之不長進風氣，形成國家「加課稅賦，貽養無用之徒，欲求執銳披堅之旅，以禦
    外侮，幾不可得」，「數十年後中原幾無可禦敵之兵，且無可充餉之銀」之窘境
    ，致使國家社會深受劇烈危害，國脈民命幾至不保之相關史實，即可明曉，毋庸
    費詞剖析，故施用毒品之行為，實不能論擬為單純之個人自殘行為，應受相當之
    刑罰制裁，始符社會正義。揆之被告在毒品危害防制條例制定公布生效後，初犯
    施用毒品案件，經觀察、勒戒後，已無繼續施用之傾向，經不起訴處分確定在案
    ，尚不能深切體悟，自愛自重，猶不顧施用毒品對其個人、家庭及社會、國家所
    造成之危害與負累，而更犯之，顯見其價值觀嚴重失衡，已陷溺毒品甚深，既無
    從僅藉由觀察、勒戒及強制戒治處分，根除其犯罪之潛在危險，自應佐以相當之
    有期徒刑，以強化其違法意識，庶幾克其功效。參酌施用第一級毒品罪，其法定
    本刑係六月以上，五年以下，而施用第二級毒品罪係三年以下有期徒刑，其所犯
    之施用第一級毒品罪與第二級毒品罪應量處之刑期，酌情各不應量處一年六月及
    八月未滿之有期徒刑為允宜，否則，無異以兒戲相待，實難促使被告醒悟行為之
    可責性。爰審酌被告之素行、犯罪之動機、情節、所生危害及其他犯罪情節，並
    犯後之態度等一切情狀，量處如主文所示之刑，並定應執行之刑。切望被告往後
    能深切體悟生命之意義、價值與責任，善自珍惜，惕勵自新，痛下決心革除惡習
    ，斷絕損友，專心戮力於工作及家庭，勿抱持僥倖行險與自暴自棄之心理，繼續
    頹廢墮落，而愧負國家政府助成戒斷毒癮之旨意與期待，與父母自幼撫育長成之
    苦心與殷望，並貽笑鄉里，特此誡勉之。扣案如事實欄所示之攙有海洛因之香菸
    一支，因其內之海洛因事實上無從完全析離，自應連同該香菸併認屬毒品，不問
    何人所有，均依毒品危害防制條例第十八條第一項前段，諭知沒收銷燬之。另塑
    膠鏟管一支係被告所有，供施用第一級毒品海洛因之物品，已據被告供述在卷，
    爰依刑法第三十八條第一項第二款之規定，併於該罪刑內宣告沒收。
據上論斷，應依刑事訴訟法第二百九十九條第一項前段，毒品危害防制條例第十條第
一項、第二項、第十八條第一項前段，刑法第十一條前段、第五十六條、第五十一條
第五款、第三十八條第一項第二款，判決如主文。
中      華      民      國    九十      年      十      月    二十九    日
                                    臺灣彰化地方法院刑事第一庭
                                        法      官  蔡  紹  良
右正本證明與原本無異。
如不服本判決，應於判決送達後十日內，向本院提出上訴狀（須附繕本）。
                                法院書記官  王  惠  嬌
中      華      民      國    九十      年      十      月    三十一    日
毒品危害防制條例第十條：
施用第一級毒品者，處六月以上五年以下有期徒刑。
施用第二級毒品者，處三年以下有期徒刑。


司法院資訊處製作；財團法人民間司法改革基金會備份。
